臺灣臺南地方法院臺南簡易庭民事判決
111年度南簡字第947號
原      告  石榮凱
被      告  林恒義


上列被告因侮辱案件，原告提起刑事附帶民事訴訟，請求侵權行
為損害賠償，經本院刑事庭裁定（111年度附民字第295號）移送
前來，本院於民國111年8月18日言詞辯論終結，判決如下：
    主      文
被告應給付原告新臺幣3萬元，及自民國111年4月15日起至清償
日止，按週年利率百分之5計算之利息。
訴訟費用由被告負擔2分之1，餘由原告負擔。
本判決第一項得假執行。但被告如以新臺幣3萬元為原告預供擔
保，得免為假執行。
    事實及理由
一、被告經合法通知，未於言詞辯論期日到場，核無民事訴訟法
    第386條所列各款情形，爰依原告之聲請，由其一造辯論而
    為判決。
二、原告主張：原告為臺南市立安南醫院之交通車司機，兩造因
    交通車停車問題致有嫌隙。被告於民國110年2月23日7時13
    分許，見原告再次將交通車停放被告於門牌號碼臺南市○○區
    ○○路0段000號現居地對面馬路旁，竟於上址道路旁以「恁爸
    跟你說過，我跟你說前面哪裡可以停，你每天把車插這裡我
    每天看你，你口氣，好禮跟你說你聽不懂，幹你娘，恁爸尬
    你湊啦，幹你祖公祖嬤（台語）」等語辱罵原告，爰依侵權
    行為之法律關係提起本訴，請求被告給付精神慰撫金。並聲
    明：㈠被告應給付原告20萬元，及自起訴狀繕本送達翌日起
    至清償日止，按週年利率百分之5計算之利息。㈡願供擔保，
    請准宣告假執行。
三、被告未於言詞辯論期日到庭，惟具狀陳述略以：被告於本件
    案發時，雖係在馬路旁對車內之原告出言侮辱，但當時被告
    乃在無第三者在旁始出言，主觀上並無使不特定人得以共見
    共聞之意，原告於刑事案件中亦證稱行車紀錄器未錄到有人
    經過，益徵客觀上亦無第三人聽聞被告辱罵而使原告難堪，
    並無減損原告聲譽之可能，原告名譽不致因此而遭受貶損等
    語。並聲明：㈠原告之訴駁回。㈡如受不利判決，願供擔保請
    准宣告免為假執行。
四、經查，原告主張被告於上開時、地，對原告稱「恁爸跟你說
    過，我跟你說前面哪裡可以停，你每天把車插這裡我每天看
    你，你口氣，好禮跟你說你聽不懂，幹你娘，恁爸尬你湊啦
    ，幹你祖公祖嬤（台語）」等語乙情，為被告所不爭執；又
    被告上開行為，業經本院於111年4月28日以本院111年度易
    字第264號（下稱刑案）判決被告犯公然侮辱罪，處拘役40
    日，如易科罰金，以1,000元折算1日確定等情，業據本院職
    權調取上開刑案卷宗核閱屬實，均堪信為真實。
五、按因故意或過失，不法侵害他人之權利者，負損害賠償責任
    ；不法侵害他人之身體、健康、名譽、自由、信用、隱私、
    貞操，或不法侵害其他人格法益而情節重大者，被害人雖非
    財產上之損害，亦得請求賠償相當之金額。民法第184條第1
    項前段、第195條第1項分別定有明文。本件被告以「幹你娘
    」、「幹你祖公祖嬤」等語辱罵原告，依社會通念，均認係
    貶損他人人格之用詞，足使他人感到難堪與屈辱。至被告雖
    辯稱其以前言辱罵被告當時，並無第三人在場，伊主觀上無
    侵害之故意，客觀上亦無減損原告聲譽之可能云云為辯；然
    被告並未就所辯無人聽聞其侮辱言論乙情為確實之舉證，且
    本件案發地點乃供人車通行之馬路旁，路旁並有民宅，為不
    特定多數人得自由進出之場所，被告既在不特定之人得共見
    共聞之情況為上開行為，已可認其主觀上有藉此貶損侵害原
    告名譽之故意，客觀上亦已足使原告在社會上之評價受到貶
    損，自已侵害原告之名譽權，造成原告受有精神上之痛苦；
    揆諸上開說明，被告之行為即成立侵權行為，從而，原告依
    民法第184條第1項前段、第195條第1項前段之規定，請求被
    告賠償精神上之損害，即屬有據。
六、按被害人受有非財產上損害，請求加害人賠償相當金額之慰
    撫金時，法院對於慰撫金之量定，應斟酌實際加害情形、所
    造成之影響、被害人痛苦程度、兩造之身分、地位、經濟情
    形及其他各種狀況，以核定相當之數額。爰審酌原告79年生
    ，高職肄業，現待業中，109、110年度申報所得分別為250,
    000元、161,295元，名下有汽車1輛，財產總額0元，自陳經
    濟狀況為勉持；被告為41年生，高中肄業，109、110年度均
    無薪資所得，名下財產總額0元，自陳經濟狀況富裕，此業
    據兩造分別於刑案警詢時、原告於本院審理中所陳明，並有
    外放卷之兩造稅務電子閘門財產所得調件明細表在卷可憑（
    見刑案警卷第7、11、23、27頁，本院卷第30頁），兼衡酌
    被告不法侵害之動機、其行為對原告名譽權所受侵害之程度
    等一切情形，認原告就被告就上開不法行為，得請求被告賠
    償之非財產上損害以3萬元為適當，逾此範圍之慰撫金請求
    ，即屬過高，不應准許。
七、綜上所述，原告依侵權行為之法律關係，請求被告給付3萬
    元，及自起訴狀繕本送達翌日即111年4月15日起（見本院附
    民卷第11頁之送達證書）至清償日止，按週年利率百分之5
    計算之法定遲延利息，為有理由，應予准許，逾此範圍之請
    求，則無理由，應駁回之。
八、末按各當事人一部勝訴、一部敗訴者，其訴訟費用，由法院
    酌量情形，命兩造以比例分擔或命一造負擔，或命兩造各自
    負擔其支出之訴訟費用。民事訴訟法第79條定有明文。本院
    審酌原告之請求內容、訟爭之起因及兩造勝敗比例等情，爰
    確定本件訴訟費用之負擔如主文第二項所示。　　
九、本件係屬民事訴訟法第427條第1項簡易訴訟事件，所為被告
    部分敗訴之判決，爰依同法第389條第1項第3款之規定，就
    原告勝訴部分依職權宣告假執行。原告雖陳明願供擔保聲請
    宣告假執行，惟此不過促使法院職權之發動，爰不另為駁回
    假執行聲請之諭知。又被告陳明願供擔保請准宣告免為假執
    行，爰依同法第392條第2項規定，酌定相當之擔保金額准許
    之。至於原告敗訴部分，其假執行之聲請已失所附麗，應併
    予駁回。
十、據上論結，本件原告之訴為一部有理由、一部無理由，依民
    事訴訟法第436條第2項、第385條第1項前段、第79條、第38
    9條第1項第3款、第392條第2項，判決如主文。
中　　華　　民　　國　 111　　年　　 8　　月　　25　　日
                  臺南簡易庭  法　官　張玉萱
以上正本係照原本作成。
如不服本判決，應於送達後20日內，向本院提出上訴狀並表明上
訴理由，如於本判決宣示後送達前提起上訴者，應於判決送達後
20日內補提上訴理由書（須附繕本），如委任律師提起上訴者，
應一併繳納上訴審裁判費。
中　　華　　民　　國　　111 　年　　8 　　月　　26　　日
                              書記官  鄭伊汝